# 股权无偿划转处理，陈版

提问人：呼叫帮助 时间：2010-05-27 17:41:33
请问执行新准则的集团公司，对子公司的股权投资，其股权被国资委无偿划转，请问无偿划转的长期股权投资初始成本如何确定？同事一认为：是以划转时被划转单位的净资产作为长期股权投资的初始成本。 同事二认为：作为无偿划拨，应该可以判断是属于同一控制下的企业合并，所以认为应该按照账面净资产进行核算。 同事三认为：如果是属于重组上市，作为国有资产出资，应该需要进行评估并按评估值进行核算。 请问陈版哪种观点是正确的？

回答人：chenyiwei
回复 楼主 呼叫帮助 的帖子还是一个是否构成“同一控制下企业合并”的问题。需要考虑的问题主要是国资委在这一过程中的作用，主要考虑几点： 作为最终控制方的国资委在该项合并交易中所起的作用：是交易的直接发起者和推动者，还是仅仅作为国有资产监管者履行合并方案审批职能？ 交易的作价：以公允价值（评估价格）为依据，还是无偿划转或者其他非市场定价方式？ 交易的目的：
仅仅是交易双方为了优化各自的微观资源配置（微观层面的利益最大化），还是涉及更高层面的国有经济布局宏观调整？ 交易是否为双方自愿达成：合并交易是否完全是双方自主谈判的结果，国资委并未直接参与和主导谈判以及交易条款制定？还是完全由国资委主导，并非双方自愿？

回答人：chenyiwei
回复 板凳 呼叫帮助 的帖子如果“交易的作价：以公允价值（评估价格）为依据”，那就不是无偿划转了。这种情况下的交易多数是按照市场条件达成的，属于非同一控制下的合并的可能性较大。 无偿划转交易是否属于同一控制下的合并，还是需要关注是否跨集团、国资委是否直接参与交易协商过程等因素。但一般理解无偿划转采用账面值为帐务处理基础的可能性比较大。即使无偿划转最终被认定为不属于同一控制下的合并，也往往因为无偿划转无需资产评估而导致只能以账面价值作为会计处理的基础。

回答人：chenyiwei
回复 地板 呼叫帮助 的帖子实务中大部分还是以账面价值作为会计处理基础的。但对于跨集团的无偿划转界定为同一控制下的企业合并还是应当尽可能谨慎，毕竟仅仅同受国家控制而不存在构成关联方关系的其他情形的两个国有企业之间是不存在关联方关系的，不存在关联方关系也就多数不能界定为同一控制下的合并。个人理解还是要把这个无偿划转放在更宏观的背景下看，如果是一个更大范围内国有资产重新整合布局的大规模行动的一部分，则可能认定为同一控制下合并；否则不应轻易认定为属于同一控制下合并。

回答人：chenyiwei
回复 8 楼 呼叫帮助 的帖子我理解可能你上面两段的结论反过来了。

回答人：chenyiwei
回复 10 楼 呼叫帮助 的帖子大体上可以这样理解，不过这是涉及高度专业判断，因而也很容易引起争议的领域。必要时和相关监管部门的沟通是很重要的。

回答人：chenyiwei
回复 12 楼 cgxx168 的帖子国有企业之间的产权无偿划转，可能属于同一控制下合并的可能性相对较大，但不排除在少数情况下构成非同一控制下企业合并的可能性。

回答人：chenyiwei
回复 15 楼 呼叫帮助 的帖子从你说的情况分析，如果仅持有10%股权，一般是不会达到企业合并的程度的，也就是与一般的无偿划入其他资产一样考虑。实务中比较常见的做法还是按该项资产在划出方的原账面价值入账，同时作为国家股股东的资本性投入贷记资本公积。

回答人：chenyiwei
回复 17 楼 呼叫帮助 的帖子那就很可能构成企业合并,就需要按照最前面讨论的那样区分是否构成同一控制下的企业合并来处理了。

提问人：我爱会计人 时间：2010-05-28 20:22:44
错了，应是 国有企业C，国资委将一国企B所属子公司A的100%股权无偿划转过给了C公司，请问C公司应如何核算此项业务？ 问过两个事务所三位CPA得了三个答案： 答案 1 、此为同一控制下的控股合并，以A的净资产作为C公司长期股权投资初始成本，同时贷记资本公积。 答案 2 、将A的实收资本作为C公司长期股权投资初始成本，同时贷记资本公积。 答案 3 、将A公司的净资产作为C公司长期股权投资初始成本，同时贷记股本。 陈教师哪个答案是准确的？请您指导！

回答人：chenyiwei
回复 19 楼 我爱会计人 的帖子因为本次划转的标的是A公司的 100 ％股权，所以构成企业合并的可能性还是比较大的。如是，则：
1 、按照我前面帖子所述的方法分析是否为同一控制下合并。如果是企业合并，则排除答案 2 。 2 、如果确定按同一控制下企业合并处理，则是否贷记股本取决于国资委有关无偿划转的批文的规定，没有明确规定的，则不能调整C企业的实收资本。

回答人：chenyiwei
回复 23 楼 我爱会计人 的帖子不应简单参照。财会字[1997]30号文件是原先分行业会计制度体系下的文件，与新企业会计准则的基本原则存在冲突。并且，如果需要增加实收资本，则需要根据国资管理的相关程序报经批准方可实施。

回答人：chenyiwei
回复 25 楼 我爱会计人 的帖子个人理解这很可能不是“无偿划转”，而是A以D的股权作为对价对C增资，属于股权出资。但从法律形式角度考虑，是否先记入资本公积再以该资本公积转增资本，还是直接采用股权出资的法律形式，对该标的股权是否需作评估的影响可能不同。如果直接采用工商总局 39 号令所指的股权出资形式，则按规定需要评估；如先采用无偿划转方式，则可以不作评估。

回答人：chenyiwei
回复 28 楼 我爱会计人 的帖子现在我们是站在C这一会计主体的角度探讨相关的问题，因此B把其所持C的股权划转给A与我们的讨论无关。认为可能不是“无偿划转”的依据是将因此增加C的实收资本，因此划出方并非没有就该划转事项在划入方中不享有权益。

回答人：chenyiwei
回复 30 楼 呼叫帮助 的帖子应当没有看到过废止 239 号文的通知等规范性文件。但需要关注是否符合 239 号文本身规定的“适用条件”。

回答人：chenyiwei
回复 34 楼 2009masq 的帖子可以说是“升级版”，如果两者不一致时，以国资发产权[2009]25号文为准。但没有明确废止国资发产权[2005]239号文。

提问人：呼叫帮助 时间：2010-05-31 17:04:07
我个人认为网友爱我中华的表述比你更全面准确,这仅是本人一家之言!

回答人：chenyiwei
回复 37 楼 爱我中华 的帖子赞同你的意见。

回答人：chenyiwei
回复 45 楼 呼叫帮助 的帖子个人理解，A应当把原先对B的长期股权投资的账面价值转为对C的长期股权投资，即借记“长期股权投资——C”、贷记“长期股权投资——B”1000万，不确认损益。

回答人：chenyiwei
回复 47 楼 呼叫帮助 的帖子A公司所能控制的经济资源在重组前后未发生变化,这个交易对A而言没有商业实质。

回答人：chenyiwei
回复 50 楼 呼叫帮助 的帖子根据你在上面 45 楼说的背景情况，“国企集团公司A拥有二个全资子公司B和C”，为何“C 公司现在是B 公司的子公司,所以不存在对C的长期股权投资”？如果C原先是B的子公司，如何把B的股权划给C？可能要分为两步：B先把原先所持C的股权划转给A，A直接持有C；然后A再把B的股权划给C？

回答人：chenyiwei
回复 54 楼 呼叫帮助 的帖子我理解三种做法都不对。本质上是A以B的净资产对C追加资本性投入，应当是长期股权投资的明细调整。

回答人：chenyiwei
回复 57 楼 呼叫帮助 的帖子对C公司而言，因为原先不控制B公司，交易后取得了B公司的控制权，并且B、C在交易前后都受到A的最终控制，所以C应按同一控制下企业合并的原则处理这项无偿划转交易。

提问人：chenyiwei 时间：2010-06-02 12:13:30
个人理解：贷记长期股权投资 1000 万元，借方依次冲减资本公积、盈余公积和未分配利润（即首先冲减资本公积，资本公积不足冲减的，冲减留存收益）。 在合并报表层面，应当将被划出的子公司截至划转日止的各项资产、负债全部转销，净资产 2000 万元首先冲减合并报表中的资本公积，不足冲减的冲减留存收益。

回答人：chenyiwei
回复 59 楼 呼叫帮助 的帖子个人理解：贷记长期股权投资 1000 万元，借方依次冲减资本公积、盈余公积和未分配利润（即首先冲减资本公积，资本公积不足冲减的，冲减留存收益）。 在合并报表层面，应当将被划出的子公司截至划转日止的各项资产、负债全部转销，净资产 2000 万元首先冲减合并报表中的资本公积，不足冲减的冲减留存收益。

回答人：chenyiwei
回复 62 楼 呼叫帮助 的帖子 1 、需要考虑本企业在接受无偿划转的股权之后对该上市公司有无控制、共同控制或者重大影响。如果不具有控制、共同控制或者重大影响的，可以使用金融资产模式核算。如果使用金融资产模式，则根据金融工具准则规定，初始计量金额为公允价值，同时贷记资本公积。 2 、应根据该交易的具体背景具体分析，但一般理解这种情况作为政府补助的可能性较小。 3 、对此问题的会计处理尚无明确规定，但可以根据相关会计原理进行合理的逻辑推导。

回答人：chenyiwei
回复 66 楼 lzqyybb 的帖子在我国目前以国有经济为主导，政府集国有企业所有者和社会公共事务管理者两个身份于一身的情况下，确定来自政府的资金是政府补助还是资本性投入，对于国有企业而言有时确实是比较困难的。 《讲解 2008 》提到：“在实际工作中，政府补助的形式主要有财政拨款、财政贴息、税收返还和无偿划拨非货币性资产等。企业不论通过何种形式取得的政府补助，政府补助准则规定，在会计处理上应当划分为与资产相关的政府补助和与收益相关的政府补助。通常情况下，政府补助为与收益相关的政府补助，因为根据市场经济条件下政府补助的原则和理念，政府补助主要是对企业特定产品由于非市场因素导致的价格低于成本的一种补偿。与资产相关的政府补助最终也是与收益相关，只是暂时作为递延收益处理，在相关资产形成、投入使用并提取折旧或摊销时从递延收益转入当期损益。” 所以，个人理解可以从以下一些角度考虑： 1 、接受划拨资产的企业的所有制性质。如果是混合所有制企业，但与划入资产相关的权益由其原有的股东按原先的股权比例共同享有，国家并不因此增加在企业中的国有股权比例或者国家独享资本公积的，则作为政府补助的可能性较大。 2 、划拨的标的资产与企业原有主营业务和资本支出的关系。如果财政资金的主要目的是对企业已经发生的费用性支出和／或资本性支出予以补偿，而不是额外给予一项资产的，则作为政府补助的可能性较大。例如你说的案例中无偿划入上市公司的 10 ％股权，很可能不是对企业原先发生的支出的一种补偿。 3 、该项补助的享受面。如果是根据一个通用的财政资金管理文件，可以有一批企业（尤其是其中兼有不同所有制的企业时）可以享受，而不是作为特殊个案处理，仅有本企业可以享受的，则作为政府补助的可能性较大。 4 、该项补助的目的。政府补助主要是政府基于社会公共事务管理者的身份，为了实现对经济、社会的调控而给予的，具有公益性和非营利性，例如对企业所发生的环保投入、高新技术研发项目支出的补助等，都具有明显的扶持某一领域发展的意图，也就是为了全社会整体福利的增加。而资本性投入主要是基于企业所有者的立场，主要是在国有资产内部优化配置，体现政府作为国有企业股东的“逐利”的一面，而不是为了实现特定的公共事务目标，在某种情况下可能体现出国有股东和其他经济成分之间的利益冲突，例如无偿划转可能导致某一国有企业在某一领域内的垄断地位加强，从而导致效率降低，以及对该领域内的非国有投资产生挤出效应等。

回答人：chenyiwei
回复 68 楼 2009masq 的帖子你所引用的《企业国有产权无偿划转管理暂行办法》（国资委发）其第二条的规定，主要是对“无偿划转”的表现形式的规定，个人理解并非区分“政府补助”和“无偿划转”的主要依据。 对经国务院和省级人民政府决定或批准进行政企脱钩、对企业（集团）进行改组和改变管理体制、变更企业隶属关系，以及国有企业改制、盘活国有企业资产，而发生的国有股权无偿划转行为，一般作为无偿划转（即接受方作为资本性投入）进行处理。

回答人：chenyiwei
回复 71 楼 lzqyybb 的帖子基本上赞同你的理解。从经济实质角度，母公司对子公司的“捐赠”与资本性投入的本质是一样的。

回答人：chenyiwei
回复 75 楼 lzqyybb 的帖子一般可以贷记划出资产的账面价值，同时借方冲减资本公积；如果不足冲减的，则冲减留存收益。

提问人：呼叫帮助 时间：2010-06-02 22:35:38
我个人认为， 公益性捐赠应该算不上，不符合公益性捐赠支出必须用于下列公益事业的捐赠：救助灾害、救济贫困、扶助残疾人等困难的社会群体和个人的活动；教育、科学、文化、卫生、体育事业；环境保护、社会公共设施建设的定义。
个人觉得应该算赞助支出，流转税要交，所得税不得扣。
不过还是最好向当地的税务部门咨询，要做和好沟通，往公益上靠

回答人：chenyiwei
回复 77 楼 2009masq 的帖子非国企划出资产，实际上是政府的征收行为，计入营业外支出是可以的。 国企之间的划转，就要考虑是否本质上属于对股东的分配。如果属于对股东的分配，就要按权益性交易原则处理，不能计入损益。 是否属于公益性捐赠，不能一概而论，从法律形式上说应当符合《中华人民共和国公益事业捐赠法》；另外还需要考虑交易的实质。

回答人：chenyiwei
回复 84 楼 2009masq 的帖子这种情况应当视作子公司对母公司的分配，按权益性交易原则处理。因为这种交易完全是基于母子公司之间特定的投资与被投资、控制与被控制的关系才得以发生，在不存在关联方关系的独立第三方之间是不会发生这样条件的交易的。

回答人：chenyiwei
回复 86 楼 cgxx168 的帖子目前应可以这样处理。不过在国际准则下，自今年开始生效的IFRIC 17要求将所分配的非货币资产的账面价值和公允价值之间的差额计入损益，但该规定尚未被引入到中国准则体系中。如果以后引入，则你说的上述处理将会发生变化。

回答人：chenyiwei
回复 87 楼 呼叫帮助 的帖子母公司收回对子公司的长期股权投资，可能要区分几种情况：（ 1 ）子公司走清算关闭程序，在变现资产、清偿债务、遣散人员后，剩余净资产由母公司收回；（ 2 ）法律上走吸收合并程序；（ 3 ）子公司各项资产、负债全部由母公司承继，包括可能存在的超额亏损。这些情况的处理都可能会有差异。这个问题本版面上以前讨论过多次，你可以先搜索一下。

回答人：chenyiwei
回复 91 楼 呼叫帮助 的帖子基本赞同你的意见。

回答人：chenyiwei
回复 95 楼 2009masq 的帖子基本上赞同你的两项理解。

回答人：chenyiwei
回复 97 楼 呼叫帮助 的帖子如果在批文中同时明确了“无偿划转”和“增资”两个事项，则应当认为本质上是一项交易，即以股权增资，不能作为无偿划转看待，因为A在划转之后增加了在B中所持有的权益，同时划转也是发生在同一企业集团内，并不通过国资委或者其他政府部门，因此并非无偿。但奇怪的问题是：B、C、D三者并非A的全资子企业，为何可以使用“无偿划转”的提法，是否仅仅是把A在D、C中所享有的权益转给B持有？ 基于上述对交易实质的分析，一般情况下应当尽量要求对作为出资的股权进行评估。因为此事涉及两个政府部门，应注意与政府部门沟通。

回答人：chenyiwei
回复 99 楼 呼叫帮助 的帖子不一定可行。股权无偿划转形成的资本公积也有税务风险。

提问人：2009masq 时间：2010-06-03 23:33:00
如同呼叫帮助所说的，如果以股权作为增资，个人觉得这实际上并不是“无偿”的，因为A将因此增加在B的净资产中所享有的权益，实际上是资本性投入性质，并且在法律形式上也体现为实收资本的增加，而如果以非货币财产出资，尤其是以股权出资，按照《股权出资登记管理办法》（国家工商行政管理总局令第 39 号）规定，是需要进行评估的。 至于呼叫帮助所说的无偿划转后以资本公积转增资本，这或许是解决这个问题的一种出路，但是有很大的问题。因为批文中已经明确要求在无偿划转的同时转增资本，因此应当作为一个交易整体性地进行处理。另外也存在陈版您所说的税务风险。 本人的理解是否准确，还望陈版补充！

回答人：chenyiwei
回复 101 楼 2009masq 的帖子赞同你的理解。谢谢补充！

回答人：chenyiwei
回复 104 楼 呼叫帮助 的帖子以股权作为增资，实际上该股权的原股东需要就“受赠方”所增加的资本相应享有股东权益，所以不是“无偿”的。

回答人：chenyiwei
回复 106 楼 呼叫帮助 的帖子如果明知这“2亿元”仅为被划拨公司的实收资本中政府出资金额，既不代表对应净资产的账面价值也不代表公允价值，则不能认为该批文中明确了股权的价值。如果确实无需评估的，也应当以账面净资产中的份额作为长期股权投资的初始计量金额。 如果应当按2.2亿元作为后续计量金额的，则超出 2 亿元资本额的 2000 万元部分可作为资本公积或其他应付款处理。后续计量以2.2亿元为基础采用成本法。

回答人：chenyiwei
回复 108 楼 lileihome 的帖子国资委的身份，一是行使国有企业出资人（股东）的职责；二是国有资产的监管者。在无偿划转交易中，更多地体现的是前一种职能，而不是基于政府对社会公共事务的管理职能。所以，国资委实施的无偿划转中的作价与标的资产原账面价值或公允价值之间的差异，个人理解应当作为资本性投入处理，而不是作为政府补助。

回答人：chenyiwei
回复 110 楼 呼叫帮助 的帖子基本上赞同你的理解。

回答人：chenyiwei
回复 114 楼 lileihome 的帖子无偿划转中，接受方一般贷记资本公积处理，由于资本公积增加，故需按“记载资金的帐簿”税目缴纳印花税。 所得税问题取决于税务机关认为这是否构成应税所得（捐赠）。实务中如果做好沟通工作，是可以不计入应纳税所得额的。

提问人：arsjb 时间：2010-06-08 11:48:33
陈老师,国有企业之间无偿划转房地产是否需要交纳营业税？

回答人：chenyiwei
回复 121 楼 arsjb 的帖子无偿划转本身是一种非市场行为，对此相关税务规定尚不完善。建议遇到此类问题时双方与主管税务机关做好沟通工作，必要时由主导该项无偿划转事项的国资委或集团公司出面协调。

回答人：chenyiwei
回复 124 楼 呼叫帮助 的帖子这属于国资管理规定的范畴。目前我能够查到的规定只有：
关于印发《企业国有产权无偿划转管理暂行办法》的通知，国资发产权[2005]239号 上海市国资委关于印发《上海市企业国有产权无偿划转暂行办法》的通知，沪国资委产[2006]362号 关于印发《企业国有产权无偿划转工作指引》的通知，国资发产权[2009]25号

提问人：kw0915 时间：2010-06-27 11:16:36
一般国资委只会批复交易行为，没有具体金额，评估手续肯定要有，还得备案，原则上不能低于净资产转让，那么评估往往和账面也有一定的增值，你这还没有涉及改制遗留问题，就用账面净资产入账最为合理

回答人：chenyiwei
回复 143 楼 中国合肥人 的帖子有明确批复增加划入方的国家资本金的，划入方应当不涉及税务问题，因为税务上也承认这是一项追加投资行为。 其他情况下的无偿划拨，在新税法下并无明确的税务规定，不过在实务中确实不产生税务影响的可能性较大。

回答人：chenyiwei
回复 145 楼 呼叫帮助 的帖子在个别报表层面，如果A公司本身是有限责任公司，且甲企业对其没有债务担保等超出一般有限责任范围的额外责任的，长期股权投资按零值确认（投资成本-2000万，股权投资差额 2000 万），相应对资本公积的影响也为零。 合并报表层面，长期股权投资成本与子公司净资产可以抵销；股权投资差额因子公司超额亏损而不摊销。

回答人：chenyiwei
回复 147 楼 呼叫帮助 的帖子区分同一控制和非同一控制下合并分别处理。要注意不能仅仅因为双方同受同一国资委控制就认定为同一控制下的企业合并。

回答人：chenyiwei
回复 149 楼 ns86420 的帖子也可以这样处理。这个问题在原制度下的规定一直不清晰。

回答人：chenyiwei
回复 151 楼 呼叫帮助 的帖子 1 、长期股权投资初始成本为零，不能确认到负数。相应资本公积影响也为零。 2 、因为是同一控制下合并，被合并方应视同最早期间即已并入，即通过把其以前年度的利润表纳入合并，调整前期比较数据的方式，把前期超额亏损计入合并报表中的留存收益中。

回答人：chenyiwei
回复 153 楼 呼叫帮助 的帖子“是政府划转并且也未接受评估，国资委仅以清产核资的结果作为划转的依据”不能认定为同一控制下企业合并的依据。如果最终定性为非同一控制下企业合并的，应要求被购买方进行评估。

回答人：chenyiwei
回复 155 楼 呼叫帮助 的帖子首先收集是否可认定为同一控制下企业合并的依据；如果不能收集到足够依据的，还是建议按照非同一控制下企业合并的正规处理方式处理。

回答人：chenyiwei
回复 157 楼 呼叫帮助 的帖子不能因此改变对该业务的定性，即不能因为国资委不要求评估就作为同一控制下的企业合并。 遇到这种情况，可以考虑一下重要性原则。即被划转的路桥企业是否存在公允价值与帐面价值之间可能存在较大差异的房屋建筑物、土地使用权等资产？

回答人：chenyiwei
回复 159 楼 呼叫帮助 的帖子那就只能通过沟通向企业和国资委说明会计处理的要求，以及进行评估的必要性。

提问人：呼叫帮助 时间：2010-12-22 22:08:32
若对方不同意我的做法，我就在报告中加以披露说明合适吗？

回答人：chenyiwei
回复 161 楼 呼叫帮助 的帖子根据影响程度大小考虑适当的审计意见类型。

回答人：chenyiwei
回复 165 楼 zcw75228 的帖子借：长期股权投资——B 600 贷：长期股权投资——A 600 原因已有很多讨论，请先在本版面上搜索一下。尤其需要注意的是：子公司的资产上划到母公司，母公司应当视作部分收回对子公司的投资，母公司自身个别报表层面进行帐务处理时不能贷记资本公积。

回答人：chenyiwei
回复 168 楼 zcw75228 的帖子划出方A公司应按照所划出股权投资的原帐面价值,借记“资本公积——资本溢价”（如资本溢价不足冲减，则依次冲减盈余公积和未分配利润），贷记“长期股权投资——C”。

回答人：chenyiwei
回复 170 楼 zcw75228 的帖子按权益性交易的一般会计处理原则，当母公司对子公司的单方向利益输送构成权益性交易时，子公司增加资本公积，母公司相应增加对该子公司的长期股权投资；当子公司对母公司单方向输送利益时，则按同一原则处理。

回答人：chenyiwei
回复 172 楼 zcw75228 的帖子在权益性交易中，借记或贷记股东权益的是被投资方。投资方调整长期股权投资。

回答人：chenyiwei
回复 174 楼 alonghairgirl 的帖子这种无偿划转相关问题的讨论在本版面上有很多，建议先搜索一下以前的讨论。 假定A公司执行新准则，则A公司会计处理的关注点是是否构成同一控制下企业合并，以及无偿划转日（合并日）的确定，以及被划转方于合并日的净资产状况。

提问人：du20030210 时间：2015-02-05 14:03:21
如果像您说的这种情况，国资委起主导作用，跨集团无偿划转，未经评估，国资委的意见是只以账面值进行划转，而且被划转企业的净资产是负数，那划入企业的长期投资初始成本如果确认，是否确认商誉呢。

回答人：chenyiwei
长期股权投资确认金额为零。合并报表层面将被划入方的净资产负数冲减资本公积，不确认商誉。

提问人：du20030210 时间：2015-02-05 19:13:54
如果划转的子公司净资产为-100万，实收资本 500 万元，合并时划入企业的会计分录： 借：长期股权投资 0 贷：资本公积 0 合并报表时的抵销分录为： 借：未分配利润-600 实收资本 500 贷：资本公积-100 这样做对吗？

回答人：chenyiwei
如果按照同一控制下合并处理，调整前期合并报表比较数据的，则最后一笔分录为：借：实收资本 500 ，贷：资本公积 500 。留存收益－ 600 全额恢复。

提问人：du20030210 时间：2015-02-05 19:45:00
太感谢了陈版主，还想请教一个问题，如果母公司对下属的子公司增加投资，但年初时未将该子公司列入合并报表范围，年末如列入合并报表范围，期初数是不是必须调整？

回答人：chenyiwei
这是否属于前期差错？影响是否重大？如果属于重大前期差错的，则必须调整。

提问人：我爱新视野 时间：2016-02-01 22:21:11
母公司将子公司的股权划转给母公司的最终控制方，请问母公司在做年终合并报表时是否将其无偿划出的子公司按出售长期投资的方式予以处理，还是在期初合并报表将子公司就不再纳入合并报表？

回答人：chenyiwei
不能从一开始就不合并，要合并到划出日。

提问人：我爱新视野 时间：2016-02-02 10:45:49
您的意思就是按正常处置子公司的方法进行合并会计报表的处理方式了

回答人：chenyiwei
可以这样理解。